【裁判字號】    98,訴緝,15
【裁判日期】    981211
【裁判案由】    違反毒品危害防制條例等
【裁判全文】
臺灣嘉義地方法院刑事判決              98年度訴緝字第15號
公  訴  人  臺灣嘉義地方法院檢察署檢察官
被      告  戊○○
                    （現另案於臺灣嘉義監獄鹿草分監執行）
指定辯護人  本院公設辯護人庚○○
上列被告因違反毒品危害防制條例等案件，經檢察官提起公訴（
97年度偵字第3775、3952、4498、4677、4860、4892、6050號、
97年度訴緝字第463 號），本院判決如下：
    主  文
戊○○犯結夥攜帶兇器強盜罪，累犯，處有期徒刑拾年。
    犯 罪 事 實
一、戊○○前因施用毒品案件，先後經法院判處有期徒刑1 年、
    7 月、7 月、10月確定，復因恐嚇、贓物、槍砲等案件，經
    法院判處有期徒刑1 年2 月、5 月、5 月、6 月確定，上開
    案件再經臺灣高等法院以96年度聲減字第388 號裁定減刑並
    定應執行有期徒刑2 年5 月確定，於民國96年7 月18日縮刑
    期滿執行完畢。詎不知悔改，因知悉丁○○曾施用毒品，應
    有取得毒品之管道，遂與甲○○、丙○○、乙○○（均經判
    決確定）與真實姓名不詳、綽號「明成」之成年男子，共同
    意圖為自己不法之所有，共同基於強盜及妨害自由之犯意聯
    絡，由戊○○提議「假交易、真強盜」之計畫，欲以「黑吃
    黑」之方式持槍強取販賣毒品賣家所提供之第一級毒品海洛
    因，並由甲○○、丙○○、乙○○、「明成」負責執行，以
    朋分得利。謀議既定，戊○○為隱藏自己參與其中，遂先示
    意由曾與丁○○通話過之乙○○於97年4 月4 日某時，以行
    動電話密集聯絡丁○○表示其欲購買第一級毒品海洛因，請
    丁○○代為尋覓嘉義地區第一級毒品海洛因之賣家，經丁○○確認後應允代為聯繫；戊○○遂邀約乙○○、甲○○偕同
    丙○○、「明成」另偕同未參與之3 位姓名年籍不詳之成年
    男子，至桃園縣桃園市○○路甲○○與丙○○之住處會合後
    ，於同年月5 日凌晨，分乘二車南下嘉義，期間乙○○欲與
    丁○○約在嘉義市體育場交易，因丁○○仍有懷疑，遂由戊○○撥打電話向丁○○確認，並約定於嘉義市○○路860 號
    「嘉賓大飯店」進行交易，戊○○等人於同日上午8時40 分
    許抵達後，分別入住2905、2907號兩間客房休息，等候丁○○之消息；甲○○則於上開客房內時，取出三把預藏具有殺
    傷力之改造手槍，並將其中2 把改造手槍分別交付乙○○、
    丙○○持有（甲○○、丙○○持有槍械部分，另由臺灣桃園
    地方法院98年度訴字第514 號審理中），「明成」則自備一
    把手槍。丁○○為圖介紹利益，多次聯繫楊志文，楊志文經
    電話聯絡並至己○○嘉義市○○路住處協商（丁○○、楊志
    文、己○○涉犯毒品危害防制條例部分，經判處罪刑在案，
    現上訴於臺灣高等法院臺南分院審理中）後，先由楊志文偕
    同丁○○（搭乘不知情之郭芳志所駕駛之車牌號碼3253—DN
    號自小客車），於97年4 月5 日上午10時55分許，至「嘉賓
    大飯店」與乙○○、甲○○、丙○○及「明成」等人洽談海
    洛因買賣事宜，此時戊○○與「明成」所偕同南下之該3 名
    男子藏於另一房間內，經楊志文詢明並確認乙○○等人購買
    毒品之意向，復與己○○聯絡後，雙方商定購買第一級毒品
    海洛因2 兩新臺幣（下同）33萬元之協議。然因甲○○等人
    要求試用海洛因，而楊志文無法立即提供，楊志文與丁○○
    遂於同日上午11時44分許，先行離開「嘉賓大飯店」，繼續
    聯繫毒品交貨之途徑。
二、嗣後，雙方聯繫後決定轉往嘉義縣中埔鄉「童年渡假村」驗
    貨交易，乙○○、甲○○、丙○○及「明成」等人驅車前往
    該處等候，期間乙○○復以電話聯絡戊○○，因楊志文與己○○再以行動電話聯絡後，與乙○○等人改約定轉往嘉義縣
    番路鄉公田村「梅園飯店」交易，乃由楊志文偕同丁○○（
    共乘不知情之郭芳志所駕前開自小客車），帶同乙○○、甲○○、丙○○、「明成」等人離開「童年渡假村」前往「梅
    園飯店」。於同日下午3 時30分許，己○○、楊志文、丁○○至「梅園飯店」與乙○○、甲○○、丙○○及「明成」等
    人會合後，己○○帶同楊志文、丁○○、甲○○、丙○○、
    乙○○、「明成」等人前往「梅園飯店」後方之登山步道，
    取出以茶葉包裝袋密封之第一級毒品海洛因1 兩，拆封後取
    出部分第一級毒品海洛因供甲○○試用，但因登山步道現場
    無法取得注射海洛因所需之液體溶劑，楊志文遂電請不知情
    之郭芳志代為購買礦泉水持至上開後山登山步道現場處，甲○○當場以針筒注射之方式試用第一級毒品海洛因（未據起
    訴）少許，確認係海洛因且品質無虞後，甲○○、乙○○、
    丙○○、「明成」4人旋即掏出預藏、客觀上具有危險性足
    供兇器使用之手槍各1把，喝令己○○、楊志文、丁○○及
    郭芳志均不要動，至使己○○等人不能抗拒，喪失行動自由
    ，甲○○旋即強行取走己○○所有之背包一只（內置第一級
    毒品海洛因2兩、現金3萬餘元及其他不詳證件）得手，並喝
    令己○○、丁○○、楊志文及郭芳志均丟棄身上行動電話，
    斷絕渠等對外聯繫管道後，由丙○○先行離去開車接應，甲○○等人再行逃逸。嗣因己○○不甘受搶而報警處理，經警
    循線查悉上情，並扣得丁○○當日所戴之米黃色帽子1頂及
    記載幫助聯繫本次交易雙方之電話號碼所用之便條紙1張。
三、案經己○○訴由嘉義縣警察局中埔分局報告臺灣嘉義地方法
    院檢察署檢察官偵查起訴。
    理  由
壹、程序事項：
一、按被告以外之人於審判外之陳述，雖不符刑事訴訟法第159
    條之1 至第159 條之4 之規定，而經當事人於審判程序同意
    作為證據，法院審酌該言詞陳述或書面陳述作成時之情況，
    認為適當者，亦得為證據；當事人、代理人或辯護人於法院
    調查證據時，知有第159 條第1 項不得為證據之情形，而未
    於言詞辯論終結前聲明異議者，視為有前項之同意，刑事訴
    訟法第159 條之5 定有明文。查本案所引用之被告以外之人
    審判外之言詞或書面陳述（除證人乙○○、甲○○、丙○○
    、丁○○於警詢之證述及偵查中未經具結之供述外），被告
    、辯護人及檢察官於本院審理時，知有第159 條第1 項不得
    為證據之情形，而未於言詞辯論終結前聲明異議，本院審酌
    該等言詞陳述及書面陳述作成之情況，未見有何不適當之情
    形，故依前開規定，均應有證據能力。
二、證人乙○○、甲○○、丙○○、丁○○於警詢所為之證述，
    係屬審判外之言詞陳述，被告及辯護人不同意列為證據；又
    證人乙○○、甲○○、丙○○、丁○○於偵查中均已具結陳
    述，且乙○○、甲○○、丁○○於本院審理時，亦到庭具結
    證述，故尚難認其等警詢之陳述就證明犯罪事實之存否有其
    不可或缺之必要性，應認無證據能力，但仍得作為彈劾證據
    ，用以爭執或減損被告、證人陳述之證明力（最高法院97年
    度臺上字第67、483號判決意旨參照）。
貳、認定犯罪所憑之證據及理由：
一、訊據被告戊○○固坦承有與乙○○、甲○○、丙○○、「明
    成」自桃園縣桃園市○○路甲○○租屋處出發南下至嘉義市
    嘉賓大飯店，惟矢口否認有何參與強盜、妨害自由之犯行或
    犯意聯絡。辯稱：伊雖知道乙○○等人至嘉義與丁○○聯繫
    見面係為持槍強盜第一級毒品海洛因，然係因「明成」與3
    個小弟亮槍始一同被押往嘉義，且至嘉義後均待在嘉賓大飯
    店內，未隨同前往山上；期間接獲丁○○來電時，亦有警告
    丁○○；又乙○○等人強盜所得之毒品與財物，甲○○在上
    開租屋處交付一半予伊後，伊旋轉交「明成」，並未分得任
    何財物或毒品等語。惟查：
（一）被告將丁○○有取得毒品之聯絡管道告知乙○○後，由乙○○於97年4 月4 日多次撥打電話與丁○○聯絡，且乙○○、甲○○、丙○○、「明成」係以購買第一級毒品海洛
      因為名義遂行強盜犯行，於97年4 月5 日凌晨自桃園縣桃
      園市○○路甲○○、丙○○租屋處與被告一同南下，迄同
      日上午約8 時40分許抵達嘉義市嘉賓飯店，並住進2905、
      2907號房，等待丁○○至嘉賓大飯店洽談，期間甲○○取
      出具殺傷力之手槍3 把後，分配2 把予乙○○、丙○○，
      「明成」自己持有1 把手槍，嗣楊志文經己○○委託負責
      販賣毒品之洽談事宜後，與丁○○於同日上午10時55分許
      ，搭乘不知情之郭芳志所駕駛之車牌號碼3253—DN號自用
      小客車前往嘉賓大飯店與乙○○、甲○○、丙○○、「明
      成」見面並約定買賣第一級毒品海洛因2 兩之價格為33萬
      元，渠等見面商談時，戊○○則在另一房間內，嗣確定購
      買數量及金額後，於同日上午11時44分，乙○○、甲○○
      、丙○○、「明成」與丁○○、楊志文離開嘉賓大飯店轉
      至「童年渡假村」碰面試用海洛因品質，乙○○等人抵達
      「童年渡假村」後，嗣於同日下午經丁○○、楊志文與己○○聯繫後，復改約在嘉義縣番路鄉公田村「梅園飯店」
      ，於同日下午3 時55分許，經雙方會合並確認試用己○○
      所攜帶之海洛因品質後，乙○○、甲○○、丙○○、「明
      成」遂均取槍喝令己○○、楊志文、丁○○及郭芳志均不
      要動，至使己○○等人不能抗拒，喪失行動自由，甲○○
      則強行取走己○○所有之背包一只（內置第一級毒品海洛
      因2 兩、現金3 萬餘元及其他不詳證件），丙○○遂先離
      去開車接應，乙○○、「明成」、甲○○始離去現場，此
      為被告所不爭執，並經證人乙○○、甲○○、丙○○及丁○○、楊志文、己○○、郭芳志於偵查中結證屬實（見97
      年度偵字第4498號卷第11～14頁、25～26頁、36～38頁、
      97年度偵字第3775號卷第9～13頁、98～103頁、97年度偵
      字第3952號卷第8～12頁、97年度偵字第4860號卷第53 ～
      58頁、97年度偵字第4892號卷第39～41頁、97年度偵字第
      5073號卷第7～13頁、97年度偵緝字第463號卷第37～38頁
      ），且有己○○之行動電話簡訊翻拍畫面（上載疑似毒品
      交易聯繫相關內容、見81805號警卷第36至49頁）、嘉賓
      大飯店監視錄影翻拍畫面（上有乙○○等出入該飯店之畫
      面，見81805號警卷第54至62頁）、梅園飯店監視錄影翻
      拍畫面（上有乙○○等出入該飯店之畫面，丙○○出現於
      梅園飯店販賣部之時間為下午3時54分許，乙○○、甲○○、「明成」則於下午3時57分出現，見81805號警卷第50
      至53頁）、梅園飯店西側停車場監視錄影翻拍畫面（上有
      被告乙○○、甲○○、丙○○等人所乘坐銀色福特自小客
      車出入梅園飯店之畫面、見警A3或B'卷第30至31頁）、車
      牌號碼3253—DN號（郭芳志所駕駛搭載楊志文、丁○○之
      黑色三菱自小客車）、DR—8550號（被告乙○○、甲○○
      、丙○○等人所乘坐銀色福特自小客車）及4611—NQ號淺
      藍色日產自小客車（己○○所駕駛）等三部車輛先後行經
      台18線觸口路段時之畫面、搜索扣押筆錄、扣押物品目錄
      表、扣押物品清單、（丁○○行動電話0000000000號）通
      訊監察譯文（上載丁○○案發後與他人談論本案若干情節
      之內容、見81805號警卷第106至110頁）、（己○○行動
      電話）通聯紀錄（上載己○○與楊志文案發前通聯情形、
      見81805號警卷第86至105頁）、嘉賓大飯店現金收款單、
      童年渡假飯店訂房查詢（以乙○○名義登記於當日下午1
      時08分入住付款紀錄、見警A3或B'卷第51至52頁）、和信
      、遠傳、中華電信、臺灣大哥大等電信公司查詢資料、門
      號資料與丁○○行動電話0000000000號、乙○○行動電話
      0000000000號、戊○○0000000000號通話明細（見第3775
      號偵查卷第112～137頁、第4498號偵查卷第44至54頁、第
      4892號偵查卷第43～44頁）及槍彈鑑定書（甲○○、丙○○所持用犯本案所用之手槍之槍彈鑑定書，見4860號偵查
      卷第74至79頁）等證據資料在卷及丁○○所有案發當天所
      戴之帽子1頂與紀錄買賣毒品雙方聯絡電話之便條紙1張等
      物證扣案可資佐證，上開事實，洵堪認定。
（二）又證人即共同被告乙○○於偵查及另案97年度訴字第863
      號違反毒品危害防制條例案件審理中證述：本案係由被告
      主導，被告叫伊約丁○○找南部藥頭出來持槍行搶，97年
      4 月5 日凌晨被告駕駛1 台銀色福特自小客車至林口載伊
      到桃園，又約了甲○○、丙○○、「明成」等人下嘉義，
      在與丁○○接觸過程中，被告與伊隨時保持聯絡，至嘉義
      後，本來約在體育場，丁○○因不認識伊因而拒絕，伊打
      電話給被告，被告說要跟丁○○聯絡，後來約在嘉賓飯店
      見面，在嘉賓飯店時，被告躲在另一房間，在梅園飯店持
      槍搶得毒品返回桃園甲○○租屋處時，係由被告分得1 半
      之毒品，被告並給伊1 小包約0.8 公克之海洛因等語明確
      （見4498號偵查卷第11～12頁、本院97年度訴字第863 號
      卷第356 ～361 頁）。參以證人乙○○所持0000000000號
      行動電話與被告所持0000000000號行動電話於97年4 月4
      日通聯互動頻繁；且於97年4 月5 日上午7 時15分許、8
      時9 分、8 時20分、8 時23分均有通聯；另證人乙○○持
      上開行動電話與丁○○所持0000000000號行動電話於97年
      4 月5 日上午8 時19分聯絡後，旋於同日上午8 時20分撥
      打電話予與被告所持0000000000號行動電話，有乙○○上
      開電話之通聯紀錄在卷可稽（見4498號偵查卷第48～49
      頁）；又被告所持0000000000號行動電話則於同日上午8
      時45分，主動撥打予丁○○所持0000000000號行動電話聯
      繫，通話時間約4 分鐘等情，亦有丁○○上開通聯紀錄在
      卷可查（見3775號偵查卷第131 頁）；佐以證人丁○○於
      偵查中證述：阿狗即乙○○是華哥（即被告）的小弟，97
      年4 月5 日當日伊打電話找楊志文詢問有無海洛因及安非
      他命時，已先打電話向華哥詢問，被告說沒關係可以幫阿
      狗，是因被告說可以伊才幫忙等語（見3952號偵查卷第8
      、11頁）；復於本院審理時證述：伊打電話給被告時，被
      告說阿狗（即乙○○）後面有朋友在挺他，所以伊可以幫
      忙問看看，但要看到錢才可以幫忙處理等語（見本院卷第
      232 頁）。足認證人乙○○上開所言非虛，實堪採信。從
      而，被告除邀約乙○○、甲○○、「明成」、丙○○參與
      強盜案件外，更於證人丁○○心生懷疑時，予以安撫，復
      以電話聯絡丁○○確認在嘉賓飯店見面等情明確。
（三）另證人即共同被告丙○○於偵查中證述：97年4 月5 日凌
      晨某時，厚斗（甲○○）要伊一同至嘉義買藥，當天與阿
      狗（乙○○）是第1 次見面，與明成見過2 次面，阿狗與
      明成均是華哥（被告）的小弟，由華哥與伊等一同南下，
      沿路由阿狗跟藥頭聯絡，至嘉義嘉賓飯店後，被告告訴伊
      要開2間房，伊、阿狗、「明成」、厚斗、被告一起進入
      房間，後來因華哥要休息才至隔壁房間，甲○○、阿狗、
      「明成」、與伊各拿1把槍，伊等離開梅園飯店後，阿狗
      撥打電話給被告約在清水休息站碰面，至清水休息站後，
      被告與阿狗跟伊、甲○○四人同車回桃園租屋處，由甲○○拿出2包海洛因，其中1包及現金1萬多元交予被告等語
      明確（見4860號偵查卷第53～55、58～60頁，證人丙○○
      經以被告身分訊問後，復以證人身分具結表示前開供述屬
      實）；參以證人乙○○所持上開行動電話與丁○○所持00
      00000000號行動電話於97年4月5日凌晨3時10分起至上午8
      時10分止及同日上午10時48分、下午1時41分許，均密切
      聯絡，有乙○○上開行動電話通聯紀錄在卷可憑（見4498
      號偵查卷第47～50頁）；且於同日下午3時55分許，乙○○、甲○○、丙○○、「明成」持槍強取己○○之毒品及
      財物後，於同日下午4時11分許，丁○○以其所持0000000
      000號行動電話撥打被告0000000000號行動電話，被告旋
      於同日下午4時15分32秒、下午4時15分47秒、下午4時17
      分59秒、下午4時19分25秒多次主動撥打電話給乙○○所
      持0000000000號行動電話，亦有丁○○、乙○○上開行動
      電話通聯紀錄在卷可查（見3775號偵查卷第113頁、4498
      號偵查卷第52頁）；又同日晚上6時28分許，乙○○持上
      開行動電話撥打與被告所持門號0000000000號時，其基地
      台位置在臺中縣清水鎮○○段橋頭寮小段392之7號；另被
      告於同日晚上6時18分許撥打電話與0000000000號門號時
      ，其基地台位置則在臺中縣清水鎮○○○○段446地號之
      清水休息站，有各該通聯紀錄在卷可憑（見4498號偵查卷
      第54頁、4892號偵查卷第44頁）；並審酌證人丙○○與被
      告並無仇怨，於97年7月5日因另案在監提解於偵查中第1
      次就本案陳述時，除就其所涉部分避重就輕（已於該案97
      年度訴字第863號準備程序坦承不諱）外，其餘證述與卷
      內通聯紀錄之證據相符，應足採信。
（四）況被告亦供稱有自甲○○處取得一半之東西即海洛因及一
      些現金等語不諱（見3775號偵查卷第49頁、本院卷第73、
      228 頁）；另證人即共同被告甲○○於本院審理時證述：
      強盜所得之財物，至伊桃園租屋處，伊拿1 半給被告，並
      未交代被告要拿給「明成」，因為這是被告他們的事情，
      被告他們那邊怎麼分，伊不管等語（見本院卷第222 、
      225 頁）；證人乙○○於本院審理時則證述：回桃園甲○○租屋處後，伊在樓下吃東西，後來拿槍去給甲○○，看
      到甲○○在分東西，由甲○○分一半給被告，與被告一同
      回臺北時，被告在車上拿約0.8 公克之海洛因給伊等語明
      確（見本院卷第200 ～201 、205 頁）；參之被告於乙○○強盜取得財物後，多次撥打電話聯絡乙○○，復於同日
      晚上6 時16分在臺中縣清水休息站撥出電話後，又與乙○○等人於該清水休息站會合，如前所述；再被告所持0000
      000000號行動電話係於97年4 月5 日凌晨4 時09分許撥打
      與「明成」所持0000000000號行動電話等情，有被告所持
      上開電話之通聯紀錄在卷可查（見4892號偵查卷第44頁）
      ，復佐以被告並未親自至梅園飯店實施強盜行為，卻在乙○○、「明成」均未在場之情況下，代表乙○○、「明成
      」自甲○○處分得一半財物，嗣僅撥付約0.8 公克之第一
      級毒品海洛因予負責出面聯繫、遂行強盜之乙○○，亦堪
      認被告於本案中，確實參與謀議，且具有主導地位甚明。
（五）又乙○○等人自嘉賓飯店外出遂行強盜犯行起，迄抵達臺
      中縣清水休息站期間，均與被告保持聯繫，業經認定如前
      ，復參以被告於同日下午4 時15分許至4 時19分許多次撥
      打予乙○○均無通話秒數，卻仍與乙○○等人約定在臺中
      縣清水休息站會合，顯足認乙○○於遂行強盜犯行期間仍
      與未同行之被告聯繫無疑。參以證人即共同被告甲○○於
      偵查中證述：被告於97年4 月4 日晚上打電話與伊相約於
      桃園縣中正路租屋處，並表示要南下嘉義行搶藥頭，被告
      知道伊有槍，會持槍行搶等語（見3775號偵查卷第99 ～
      101頁）；且經被告所邀集參與本案之「明成」，亦知悉
      帶槍械南下；又佐以被告係要求乙○○電話聯絡丁○○詢
      問海洛因藥頭之事宜，綜上，顯足認被告於上開強盜案件
      之計畫中，亦知悉如持槍施行強盜犯行時，除強取藥頭之
      毒品外，亦需牽制陪同藥頭在場之丁○○等人，故被告就
      乙○○、甲○○、丙○○、「明成」施行強盜、妨害自由
      之犯行，被告顯可預見，並有犯意聯絡甚明。
（六）被告雖以前揭情詞置辯。惟查：
   (1) 被告參與謀議，因恐丁○○發覺，遂推由乙○○、甲○○
      、丙○○、「明成」下手實施強盜、妨害自由犯行，業如
      前述；復參以被告係以其所持0000000000號行動電話於97
      年4 月5 日凌晨4 時09分許，亦主動撥打與「明成」所持
      0000000000號行動電話等情，業如上述；且被告於嘉賓飯
      店期間，尚得以上開行動電話門號撥打聯絡丁○○；復於
      乙○○等人強盜既遂後，多次以上開行動電話門號撥打電
      話予乙○○；末於臺中縣清水休息站時，又以該門號撥打
      電話予0000000000號門號之人，觀其係主動邀約「明成」
      之人，且可多次自行撥打行動電話之情，顯足認被告之行
      動自由，並未受限。
   (2) 另被告雖向證人丁○○表示要當場看到錢才可以交易等語
      ，惟被告乃是隱藏於幕後之共同正犯，明知乙○○撥打電
      話之用意，即在持槍行搶，卻在證人丁○○有所疑慮時，
      向證人丁○○表示有朋友在背後挺乙○○等語，顯足認被
      告上開所言，在避免遭證人丁○○懷疑，甚至加強乙○○
      購買毒品之真意甚明，其辯稱係為警告證人丁○○等語，
      顯為卸責之詞，亦不足採。
   (3) 又被告於乙○○等人強盜既遂返回桃園甲○○之租屋處時
      ，「明成」並未上樓，卻由甲○○將強盜所得財物分一半
      交付被告，被告尚於返回臺北途中撥付0.8 公克海洛因予
      乙○○，均如前述；且證人甲○○於本院審理時亦證述：
      未交代被告將分得之毒品交付給「明成」，被告他們那邊
      怎麼分，伊不管等語明確（見本院卷第225 頁），顯足認
      甲○○亦認定被告係代表「明成」、乙○○之人無疑。被
      告辯稱將所取得之毒品全部交付予「明成」，非但無事證
      可佐，亦顯與甲○○、乙○○上開證述不符，不足採信。
（七）至證人乙○○、甲○○雖於本院審理時均改證述：本案是
      由乙○○聯絡甲○○，被告並未參與強盜犯行等語；另證
      人乙○○復改證述係由伊找「明成」參與等語。惟查：
   (1) 證人乙○○與甲○○上開證述，與渠等於偵查中所述前後
      矛盾；況渠等於本院審理時均證述彼此並非熟識等語，渠
      等於偵查中甚至不知彼此姓名，證人乙○○僅知證人甲○○之綽號為「阿斗」，描述證人甲○○時，表示為「其中
      最年長者」，且不記得丙○○之綽號及特徵；另證人甲○○於偵查中證述：97年4 月5 日當日是第1 次看到阿狗即
      乙○○、「明成」（嗣於本院審理時改稱第2 次看到乙○○）等語，有渠等偵查筆錄在卷可參（見4498號偵查卷第
      11～13、36～37頁、3775號偵查卷第99頁、本院卷第217
      頁）；另證人丙○○亦供述當日第1 次與證人乙○○見面
      ，與「明成」是第2 次見面等語，業如前述；參以本件所
      遂行之計畫係持槍強盜，屬最輕本刑有期徒刑7 年以上之
      罪，而甲○○、丙○○與乙○○、「明成」彼此並非熟識
      ，亦無信任關係，卻可由證人乙○○於前一日約得證人甲○○，於當日約得「明成」共同成行，進而參與本案，實
      殊難想像，復觀之證人乙○○證述其係策劃本案之人，卻
      由被告電邀「明成」，事後亦僅分得約0.8 公克海洛因，
      顯足認證人乙○○、甲○○於本院前開所述，與常情相違
      ，尚難遽採。
   (2) 又證人甲○○於本院審理時證述：97年4 月5 日凌晨僅有
      證人乙○○及「明成」至伊住處樓下找伊南下，未進伊屋
      內，被告並未一同前來，迄強盜財物返回休息站時，才看
      到被告等語（見本院卷第216 、219 頁），顯與證人乙○○於本院審理時證述：當日是伊找被告一同去甲○○住處
      內，當場並向甲○○說要用黑吃黑之方式參與強盜等語（
      見本院卷第194 ～196 頁）不符；亦與被告於偵查中供述
      ：伊駕駛DR-8550 號福特自小客車與乙○○一同至甲○○
      桃園租屋處等語不符。再證人乙○○於本院審理時證述：
      伊搶完後才知道被告有跟「明成」另1 台車子下來嘉義等
      語（見本院卷第197 頁），亦與其後所述在嘉賓飯店時有
      看到被告等語（見本院卷第198 頁）相互矛盾。況被告係
      駕駛DR- 8550號自小客車搭載乙○○至桃園甲○○租屋處
      ，而乙○○、甲○○、丙○○均同乘該DR-8550 號自小客
      車南下嘉義，渠等不知被告一同南下，卻將原住於臺北縣
      市，且提供該自小客車之被告獨自棄於桃園，顯與常情相
      違，而不足採。
   (3) 再於97年4 月5 日凌晨4 時09分許被告以其所持00000000
      00號行動電話主動撥打與「明成」所持0000000000號行動
      電話等情，業如上述，顯足認證人乙○○證稱係其聯絡「
      明成」等語，與事實不符。
   (4) 再參以渠等於偵查中所述，始與事實相符，業經認定如前
      ，足認渠等於本院審理時之上開證述，顯係迴護被告之虛
      偽陳詞，洵不足採。
二、從而，本案係由被告謀議，分由乙○○、甲○○、丙○○、
    「明成」等共同持槍至使被害人己○○不能抗拒而強取毒品
    及現金等財物，同時以此非法方法剝奪被害人楊志文、丁○○與郭芳志之行動自由之事證明確，被告犯行堪予認定，應
    依法論科。
、論罪科刑部分：
一、按刑法第321 條第1 項第3 款之攜帶兇器竊盜罪，係以行為
    人攜帶兇器竊盜為其加重條件，此所謂兇器，其種類並無限
    制，凡客觀上足對人之生命、身體、安全構成威脅，具有危
    險性之兇器均屬之，且祇須行竊時攜帶此種具有危險性之兇
    器為已足，並不以攜帶之初有行兇之意圖為必要（最高法院
    79年臺上字第5253號判例意旨參照）。本件乙○○等人於嘉
    賓飯店即分配經鑑定結果確具殺傷力之槍枝，並由乙○○、
    甲○○、丙○○及「明成」持以強盜，堪認客觀上為足以殺
    傷人生命、身體之器械，顯為具有危險性之兇器。被告謀議
    由乙○○、甲○○、丙○○及「明成」等分持手槍至使己○○、丁○○、楊志文不能抗拒，並進而強取己○○之財物與
    毒品，被告強盜財物而有刑法第321 條第1 項第3 款、第4
    款之情形，核其所為，係犯刑法第330 條第1 項之加重強盜
    罪。又乙○○、甲○○、丙○○及「明成」等同時以持手槍
    威嚇之非法方法，剝奪丁○○、楊志文、郭芳志之行動自由
    ，核被告此部分所為，均係犯同法第302 條第1 項之妨害自
    由罪。被告與乙○○、甲○○、丙○○、「明成」等人謀議
    強盜時，即可預見有剝奪與毒販同時在場之人之行動自由（
    強盜己○○之財物及毒品本含有剝奪行動自由之內涵），是
    被告與乙○○、甲○○、丙○○、「明成」等人間，就前開
    犯行，均有犯意之聯絡及行為之分擔，為共同正犯。被告以
    一行為觸犯上開4 罪名，為想像競合犯（就剝奪丁○○、楊
    志文、郭芳志行動自由部分為同種想像競合，就剝奪行動自
    由與強盜取財罪間為異種想像競合），應依刑法第55條之規
    定，從一重之加重強盜罪處斷。起訴意旨證據及所犯法條欄
    雖漏論妨害自由罪名，惟此部分與前開起訴有罪部分，有想
    像競合裁判上一罪關係，為起訴效力所及，本院自應予審理
    。被告前因施用毒品案件，先後經法院判處有期徒刑1 年、
    7 月、7 月、10月確定，復因恐嚇、贓物、槍砲等案件，經
    法院判處有期徒刑1 年2 月、5 月、5 月、6 月確定，上開
    案件再經臺灣高等法院以96年度聲減字第388 號裁定減刑並
    定應執行有期徒刑2 年5 月確定，於96年7 月18日縮刑期滿
    執行完畢，有臺灣高等法院被告前案紀錄表在卷可稽，其於
    受徒刑之執行完畢後，5 年以內故意再犯本件有期徒刑以上
    之罪，為累犯，應依刑法第47條第1 項之規定，加重其刑。
二、爰審酌被告為高中畢業之智識程度，不思以正當方式獲取財
    物，竟謀議策劃，結夥3 人以上持槍，以強暴方式強盜財物
    與毒品，且妨害他人行動自由，心態投機，守法觀念淡薄，
    危害社會治安甚鉅，犯後否認犯行，在本案中參與主要之地
    位，及被害人等均未受傷等一切情事，量處如主文所示之刑
    。
三、扣案之物品，與本案被告所犯加重強盜之行為無涉；另共同
    正犯乙○○、甲○○、丙○○、「明成」強盜行為所使用之
    手槍並未於本案中扣案，甲○○所持上開手槍業經臺灣桃園
    地方法院另案審理中，爰均不為沒收之諭知，併予敘明。
據上論斷，應依刑事訴訟法第299 條第1 項前段，刑法第28條、
第330 條第1 項、第302 條第1 項、第55條、第47條第1 項，刑
法施行法第1 條之1 第1 項、第2 項前段，判決如主文。
本案經檢察官曹合一到庭執行職務。
中    華    民    國    98    年    12    月    11    日
              刑事第四庭  審判長法  官  蔡憲德
                                法  官  王慧娟
                                法  官  梁淑美
上列正本證明與原本無異。
如不服本判決應於收受判決後10日內向本院提出上訴書狀，並應
敘述具體理由；其未敘述上訴理由者，應於上訴期間屆滿後20日
內向本院補提理由書（均須按他造當事人之人數附繕本）「切勿
逕送上級法院」。告訴人或被害人如對於本判決不服者，應具備
理由請求檢察官上訴，其上訴期間之計算係以檢察官收受判決正
本之日期為準。
中    華    民    國    98    年    12    月    11    日
                                書記官  林金福
附錄論罪法條全文：
中華民國刑法第302條（剝奪他人行動自由罪）
私行拘禁或以其他非法方法，剝奪人之行動自由者，處5 年以下
有期徒刑、拘役或3 百元以下罰金。
因而致人於死者，處無期徒刑或7 年以上有期徒刑，致重傷者，
處3 年以上10年以下有期徒刑。
第 1 項之未遂犯罰之。
中華民國刑法第330條（加重強盜罪）
犯強盜罪而有第321 條第1 項各款情形之一者，處7 年以上有期
徒刑。
前項之未遂犯罰之。
中華民國刑法第321條
（加重竊盜罪）
犯竊盜罪而有左列情形之一者，處 6 月以上、 5 年以下有期徒
刑：
一、於夜間侵入住宅或有人居住之建築物、船艦或隱匿其內而犯
    之者。
二、毀越門扇、牆垣或其他安全設備而犯之者。
三、攜帶兇器而犯之者。
四、結夥三人以上而犯之者。
五、乘火災、水災或其他災害之際而犯之者。
六、在車站或埠頭而犯之者。
前項之未遂犯罰之。


司法院資訊處製作；財團法人民間司法改革基金會備份。
